臺灣高等法院刑事裁定　　　　　　　100 年度聲再字第518 號
再審聲請人
即　被　告　連崇凱
上列聲請人因家暴殺人未遂案件，對於本院99年度上訴字第1729
號，中華民國99年6 月30日第二審確定判決（第一審案號：臺灣
士林地方法院98年度訴字第277 號，起訴案號：臺灣士林地方法
院檢察署98年度偵字第6853號），聲請再審，本院裁定如下：
    主  文
再審之聲請駁回。
    理  由
一、再審聲請意旨略以：
  (一)本件於檢察官偵查時，檢察官明知被告連崇凱已選任辯護人
    ，竟未通知被告及其所選任之辯護人到場，即行對證人林筱
    靜進行偵訊，顯然妨害被告刑事對質權及辯護人之詰問權，
    故該訊問筆錄應無證明力。然第一審法院竟以此無證明能力
    之筆錄為判決基礎，依最高法院35年度特抗字第21號判例見
    解，足證此有刑事訴訟法第420條第1項第6款所稱之發現新
    證據。
  (二)被告於案發當時已因飲酒達於精神喪失之程度，有證人朱張
    麗珠女士出具之證明書可佐，足證被告應受輕於原判決所認
    罪名之判決，亦為刑事訴訟法第420條第1項第6款之發現新
    證據。
  (三)綜上，本件符合刑事訴訟法第420條第1項第6款之規定，爰
    依法聲請再審云云。
二、按有罪之判決確定後，為受判決人之利益聲請再審，必其聲
    請之理由合於刑事訴訟法第420 條第1 項所定情形之一或同
    法第421 條事由者，始得准許之。又同法條第1 項第6 款所
    謂發現確實之新證據，係指該證據於事實審法院判決前已經
    存在，為法院、當事人所不知，不及調查斟酌，至其後始行
    發現，且就證據本身形式上觀察，固不以絕對不須經過調查
    程序為條件，但必須顯然可認為足以動搖原有罪確定判決，
    而為受判決人無罪、免訴、免刑或輕於原判決所認罪名之判
    決者為限。故受理聲請再審之最後事實審法院，應就聲請再
    審理由之所謂「新證據」，是否具備事實審判決前已經存在
    ，為法院、當事人所不知，事後方行發現之「嶄新性」，及
    顯然可認足以動搖原有罪確定判決，應為無罪、免訴、免刑
    或輕於原判決罪名之「顯然性」二要件，加以審查，為判斷
    應否准予開始再審之準據（最高法院93年度台抗字第98號裁
    定意旨參照）。再按刑事訴訟法第420條第1項第6款所謂確
    實之新證據，固非以絕對不須經過調查程序為條件，然必須
    可認為確實足以動搖原確定判決，而為受判決人有利之判決
    者為限，若僅係他人於事後追述當時所見情形之空洞言詞，
    而顯然不足以推翻原確定判決所憑之證據者，即非該款所謂
    確實之新證據（最高法院33年抗字第70號判例要旨參照）。
三、經查：
  (一)再審聲請人即被告連崇凱(下稱再審聲請人)主張：本件檢察
    官訊問證人林筱靜時，未通知再審聲請人及其選任之辯護人
    到場，未予再審聲請人反對詰問之權利，則該訊問筆錄不具
    證明力云云。惟，本件確定判決係引用證人林筱靜於第一審
    法院審理時出庭作證之證詞為認定事實之依據，並未援用再
    審聲請人指摘之證人林筱靜於偵查中之證詞，有各該判決書
    在卷可憑，再審聲請人上開主張恐有誤會之處，且證人林筱
    靜之證詞已經為確定判決之法院調查認定，不具備「嶄新性
    」亦無顯然可以動搖原判決之顯然性，再審聲請人此部分之
    主張，尚難認符合刑事訴訟法第420條第1項第6款之規定。
  (二)再審聲請人另主張其於案發時已達精神喪失，並舉證人朱張
    麗珠出具之證明書為證云云。惟有關聲請人案發時精神狀態
    之調查，原確定判決業已參酌證人林筱靜於第一審審理時之
    證述與證人陳久文於警詢中之供述，認均不能證明再審聲請
    人於案發時已達於不能辨識其行為違法之程度。再參以台北
    榮民總醫院就聲請人案發當時精神狀況之鑑定結果，亦僅認
    再審聲請人於案發當時有「因精神障礙或其他心智缺致其辨
    識其行為違法或依其辨識而為行為之能力顯著降低」，尚未
    達於「不能辨識其行為違法或欠缺依其辨識而行為之能力」
    ，有該醫院精神狀況鑑定書可憑，事實審法院已就被告案發
    時之精神狀態，詳予調查審認並於判決理由內論述說明綦詳
    ，再審聲請人聲請調查證人朱張麗珠，該證據本身自形式上
    觀察，係他人於事後追述當時所見情形之空泛言詞，難認有
    顯然可認足以動搖原有罪確定判決，而應為受判決人無罪或
    輕於原判決所認罪名判決之情形，依前開裁判意旨，自非刑
    事訴訟法第420條第1項第6款規定之確實新證據。
四、綜上所述，本件再審聲請人所舉聲請再審之理由，核與刑事
    訴訟法第420條第1項第6款之規定不符，難認有理由，應予
    駁回。
據上論斷，應依刑事訴訟法第434 條第1 項，裁定如主文。
中    華    民    國  100    年  12      月  28      日
                  刑事第二庭 審判長法  官  洪光燦
                                   法  官  宋松璟
                                   法  官  蘇素娥
以上正本證明與原本無異。
如不服本裁定，應於收受送達後五日內向本院提出抗告狀。
                                   書記官  戴伯勳
中    華    民    國   101    年    1     月    2     日